臺灣臺北地方法院刑事判決　　　　　　　96年度訴字第1451號
公　訴　人　臺灣臺北地方法院檢察署檢察官
被　　　告　甲○○
　　　　 　　　　　（另案於臺灣臺北監獄執行中）
指定辯護人　本院公設辯護人　乙○○
上列被告因強盜案件，經檢察官提起公訴（96年度偵字第16309
號），本院判決如下：
    主  文
甲○○意圖為自己不法之所有，攜帶兇器，以強暴至使不能抗拒
，而取他人之物，處有期徒刑柒年貳月。
    事  實
一、甲○○因經濟狀況不佳，見24小時營業之便利商店於午夜或
    清晨時分，大多僅有一名店員顧店，認有機可趁，乃規劃強
    盜財物，先購得菜刀一把，準備作為強盜財物之用，於民國
    95年11月16日凌晨4時許，頭戴半罩式安全帽藉以掩飾個人
    身分規避警方查緝，至位於臺北市○○區○○路4段335號1
    樓之「統一超級商店」，即持客觀上足以對人之生命、身體
    構成威脅足供兇器使用之菜刀進入商店內，先佯裝購物，在
    結帳櫃檯出示菜刀指向店員丙○○，喝令丙○○開啟收銀機
    後蹲下不准動，致丙○○不能抗拒而開啟收銀機，甲○○即
    徒手開啟收銀機櫃檯下方抽屜而強盜現金新臺幣2萬餘元之
    財物得逞。嗣經丙○○報警處理後循線查獲。
二、案經臺北市政府警察局松山分局報告臺灣臺北地方法院檢察
    署檢察官偵查起訴。
    理  由
壹、程序方面：
  一、按被告以外之人於審判外之言詞或書面陳述，除法律有規
      定者外，不得作為證據，刑事訴訟法第159條第1項固定有
      明文。然被告以外之人於偵查中向檢察官所為之陳述，除
      顯有不可信之情況外，得為證據；被告以外之人於審判外
      之陳述，雖不符同法第159條之1至之4之規定，而經當事
      人於審判程序同意作為證據，法院審酌該言詞陳述或書面
      陳述作成時之情況，認為適當者，亦得為證據；又當事人
      、代理人或辯護人於法院調查證據時，知有第159條第1項
      不得為證據之情形，而未於言詞辯論終結前聲明異議者，
      視為有前項之同意，同法第159條之1第2項、第159條之5
      亦分別定有明文。而刑事訴訟法第159條之5的立法意旨在
      於傳聞證據未經當事人之反對詰問予以核實，原則上先予
      排除。惟若當事人已放棄反對詰問權，於審判程序中表明
      同意該等傳聞證據可作為證據；或於言詞辯論終結前未聲
      明異議，基於尊重當事人對傳聞證據之處分權，及證據資
      料愈豐富，愈有助於真實發見之理念，上開傳聞證據亦均
      得資為證據。
  二、經查，本件關於證人丙○○於警詢及檢察官偵查中，證人
      張益舜於偵查中所為之陳述，固均係被告以外之人於審判
      外所為之言詞陳述，然證人丙○○、張益舜於檢察官偵查
      中，經檢察官諭知證人有具結之義務及偽證之處罰並命朗
      讀結文具結擔保其證言之真實性後，以證人身分，於檢察
      官面前完整、連續陳述其親身經歷，且查無違法取證之瑕
      疵存在，應無顯不可信之情形，引用上開證人於檢察官面
      前所為陳述作為證據應屬適當，依刑事訴訟法第159條之1
      第2項之規定，自得為證據。至證人丙○○於警詢中所為
      陳述，被告及其指定辯護人於本院行準備程序中已表示對
      上開證據之證據能力不爭執（見本院96年11月2日準備程
      序筆錄），且經本院於最後審理期日就上開警詢筆錄逐一
      提示並告以要旨，被告及其指定辯護人就此部分證據之證
      據能力亦均未聲明異議，本院審酌證人丙○○僅為本件被
      害人，親身經歷見聞本案案發經過之全貌，其證詞對認定
      犯罪事實之存否有其必要性，且上開言詞陳述作成時之情
      況，並無違法取供情形或其他程序上之瑕疵，引用其警詢
      中之陳述作為證據應屬適當認為以之為證據尚屬適當，依
      刑事訴訟法第159條之5之規定，即具證據能力。
  三、次查，卷附證人丙○○繪製之菜刀形狀圖、內政部警政署
      刑事警察局96年6月12日刑紋字第0960075948號鑑驗書，
      皆屬傳聞證據，惟被告及指定辯護人雖知上開證據資料為
      傳聞證據，但於準備及審判期日均表示無意見而不爭執，
      且迄至言詞辯論終結前亦未再聲明異議，審酌上開證據資
      料製作時之情況，尚無違法不當及證明力明顯過低瑕疵，
      亦認為作為證據應屬適當，依刑事訴訟法第159條之5規定
      ，認前揭證據資料均例外有證據能力。
  四、至於卷附遭強盜財物之便利商店內附設之監視器錄影畫面
  　  之翻拍照片、刑案現場照片，均係以機械之方式所留存之
      影像，並非依憑人之記憶再加以轉述而得，無傳聞法則適
      用，且對被告甲○○是否有為本案加重強盜罪嫌之待證事
      實，具有相當關聯性，具有證據能力。
貳、實體方面：
一、訊據被告甲○○就上揭時間、地點強盜他人財物等事實，於
    本院審理時坦承不諱，核與證人丙○○分別於警詢、偵訊指
    述遭強盜之過程相符，另案發後現場採證情形及所採得指紋
    與被告相同等情，亦經證人即偵查佐張益舜證述在卷，復有
    遭強盜之便利商店內附設監視器錄影畫面之翻拍照片、刑案
    現場照片及內政部警政署刑事警察局96年6月12日刑紋字第
    0960075948號鑑驗書等在卷可稽，足認被告前開所為任意性
    自白核與事實相符，應堪採信。綜上所述，本件事證明確，
    被告犯行已經證明，應依法論科。
二、查被告攜帶用以強盜之菜刀一把，刀身部分長約15公分，寬
    約10公分，為堅硬鐵製金屬材質，頂端鋒利尖銳，客觀上自
    足對人之生命、身體構成威脅，具有殺傷力，當為兇器，堪
    以認定。是以本件被告於上述時間、地點，持前開足當兇器
    使用之菜刀，指向被害人丙○○，以脅迫被害人生命、身體
    而對之施以精神壓力之方式，使心生畏懼至使不敢抗拒，而
    動手強盜財物，核其所為係犯刑法第330條第1項、同法第32
    1條第1項第3款之攜帶兇器強盜罪。爰審酌被告正值青年體
    健之年，不思以正當途徑獲取財物，妄想不勞而獲，只因經
    濟狀況不佳，竟持刀強盜他人財物，犯罪之目的、動機非屬
    良善，無視法律之存在，所為對社會治安影響甚鉅，對被害
    人所造成嚴重心理上恐懼，惟念及素行並非惡劣，其犯案過
    程中未傷害被害人身體，被害人所受財物損害非鉅，且犯罪
    後坦認犯行，態度尚佳，並參考公訴人之具體求刑等一切情
    狀，量處如主文所示之刑，以示儆懲。供本件強盜所用之菜
    刀一把及安全帽一頂，並未扣案，無證據證明其尚存在，衡
    情應已滅失，復無證據證明係屬義務沒收之物，未免將來執
    行困難，爰不宣告沒收。
據上論斷，應依刑事訴訟法第299條第1項前段，刑法第330條第1
項，判決如主文。
本案經檢察官楊冀華到庭執行職務
中　　華　　民　　國　　96　　年　　12　　月　　24　　日
  　　　　　　　　刑事第七庭    審判長  法　官  梁耀鑌
                                        法  官  孫正華
                                        法　官　徐淑芬
以上正本證明與原本無異。
如不服本判決，應於判決送達後10日內向本院提出上訴狀（應抄
附繕本）。告訴人或被害人如對於本判決不服者，應具備理由請
求檢察官上訴，其上訴期間之計算係以檢察官收受判決正本之日
期為準。
                                        書記官  廖純瑜
中　　華　　民　　國　　96　　年　　12　　月　　24　　日
附錄本案論罪科刑法條全文：
中華民國刑法第330條
犯強盜罪而有第321條第1項各款情形之一者，處7年以上有期徒
刑。
前項之未遂犯罰之。
